【裁判字號】    91,交聲,199
【裁判日期】    920509
【裁判案由】    違反道路交通管理處罰條例聲明異議
【裁判全文】
臺灣臺北地方法院交通事件裁定                    九十一年度交聲字第一九九號
    原處分機關  交通部公路總局台北區監理所板橋監理站
    異  議  人
    即受處分人  甲○○
    代  理  人  乙○○
右列受處分人因違反道路交通管理處罰條例案件，對於交通部公路總局台北區監理所
板橋監理站中華民國九十一年一月二十八日所為之處分（原處分案號：板監三字第裁
四一─Ａ00000000號），聲明異議，本院裁定如左：
    主  文
異議駁回。
    理  由
一、本件受處分人即異議人甲○○騎乘其所有車號ＰＮＧ—００一號重型機車，於民
    國九十年十二月二日十時十七分許，途經臺北市市○○道○段，該處道路設有速
    限四十公里之標誌，受處分人竟以五十八公里之時速行駛，超速十八公里未滿二
    十公里，為擺置於路旁之雷達測速照相機以拍照之方式取證，嗣臺北市政府警察
    局中山分局交通分隊員警莊召蘭以受處分人所有該部機車有違反道路交通管理處
    罰條例第四十條第一項規定之行為逕行開單舉發，經將舉發通知單送達於受處分
    人後，受處分人於應到案日期前向原處分機關提出申訴，經原處分機關函請原舉
    發單位即臺北市政府警察局中山分局調查結果，仍認受處分人所有之該部機車有
    於前揭路段超速行駛之行為，原處分機關乃依道路交通管理處罰條例第四十條第
    一項、第六十三條第一項及違反道路交通管理事件統一裁罰標（基）準表規定，
    以受處分人該部機車超過規定之最高時速未滿二十公里行駛，裁處受處分人罰鍰
    新台幣（下同）一千二百元，並記違規點數一點。
二、受處分人甲○○九十一年二月五日聲明異議及九十一年十月三日代理人到庭辯稱
    ：駕駛人平日均以時速即超過四十公里之速度行經該路段，未見值勤員警開單舉
    發，員警有瀆職之嫌，又市區限速四十公里，事實上是不切實際、不合情、不合
    理，更是違反人性本能的正常機制，再駕駛人行車時是注意行車安全及其他不按
    牌理出牌之特殊情況，然在隨時變換方向的市區道路○○○道路限速四十，那條
    限速五十，有的又無限速，在人多、車多，駕駛人又專心開車或工作之際，少有
    人會注意高高在上或豎諸一旁的數字牌云云。
三、惟查：
(一)、按行車速度，應依標誌或標線之規定，無標誌者，在市區道路，時速不得超過五
    十公里，道路交通安全規則第九十三條第一項第一款定有明文；又汽車駕駛人，
    行車速度，超過規定之最高時速，處一千二百元以上二千四百元以下罰鍰，道路
    交通管理處罰條例第四十條第一項定有明文，而依同條例第六十三條第一項第一
    款，汽車駕駛人駕駛汽車違反道路交通管理處罰條例第四十條第一項規定者，除
    應依該條所規定之罰鍰處罰外，並予記違規點數一點。
(二)、本件受處分人固不否認騎乘前揭車牌號碼之重型機車，於前揭時、地違規超速行
    駛之事實，亦未爭執測速器材之精確度，或舉發方法有何違失，僅空言泛稱市區
    限速四十公里，不切實際云云，然本件原處分機關依規定而逕行舉發，以維護交
    通秩序及其他用路人之安全，並無不當，且舉發違規超速行駛之用意在於使用路
    人提高警覺性及對於路況能有多一分之瞭解，如係一般性的規定，用路人自應知
    悉並避免違規，而特殊路段的特殊規定，亦能在勸導的過程中，使一般用路人謹
    記在心，法律之禁止規定，絕非希望人民投機性地遵守，況且不同路段或相同路
    段之不同方向車道，不論光線、寬窄、路面起伏、有無施工，均不相同，自有實
    施不同交通管制手段之必要，估不論限速四十公里或五十公里，均係主管機關考
    量各路段之情況所為之交通管制，而駕駛人只要多加注意即可發現特殊路段之特
    殊規定並加以遵守，並不至於因專心開車即忽視矗立在路旁之限速標誌。
(三)、綜上所述，本件受處分人既未能提出證據以資證明其確無違規行為，僅稱限速四
    十公里之規定無實益云云，尚難認其辯解為可採，本件事證明確，受處分人之違
    規行為堪以認定。
四、從而，原處分機關依道路交通管理處罰條例第四十條第一項、第六十三條第一項
    第一款及違反道路交通管理事件統一裁罰標（基）準表規定，裁處受處分人罰鍰
    一千二百元並記違規點數一點之處分，核無違誤，本件聲明異議為無理由，應予
    駁回。
五、據上論斷，應依道路交通案件處理辦法第十九條，裁定如主文。
中      華      民      國    九十二    年      五      月      九      日
                                      臺灣臺北地方法院交通法庭
                                          法  官  鄧德倩
右正本證明與原本無異。
如不服本裁定，應於裁定送達後五日內向本院提出抗告狀。
                                          書記官  謝韻華
中      華      民      國    九十二    年      五      月      九      日


司法院資訊處製作；財團法人民間司法改革基金會備份。
